【裁判字號】    97,消債更,859
【裁判日期】    980331
【裁判案由】    更生
【裁判全文】
臺灣桃園地方法院民事裁定           97年度消債更字第859號
聲  請  人
即  債務人  甲○○
上列當事人因消費者債務清理事件聲請更生，本院裁定如下：
    主  文
債務人甲○○自中華民國九十八年四月一日八時起開始更生程序
。
命司法事務官進行本件更生程序。
    理  由
一、按法院開始更生程序之裁定，應載明其年、月、日、時，並
    即時發生效力。次按法院裁定開始更生或清算程序後，得命
    司法事務官，進行更生或清算程序，必要時，得選任律師、
    會計師或其他適當之自然人或法人一人為監督人或管理人。
    消費者債務清理條例第45條第1 項、第16條第1 項分別定有
    明文。
二、聲請人即債務人聲請略以：聲請人前於民國97年7 月20日向
    遠東國際商業銀行提出前置協商之申請，經遠東國際商業銀
    行以無法負擔任何還款條件為由，核發前置協商不成立通知
    書。而聲請人自雇自營小贈品公司，平均月營業額約新台幣
    （下同）90,000元，利潤佔2 成，再扣除管銷費用1000元後
    ，每月可得收入約17,000元，惟聲請人尚罹患痛風、甲狀腺
    亢進、頸部腫塊、腰椎退化性關節炎、第2、3腰椎滑脫等病
    症，並有3 名子女仍在求學，扣除必要生活費用後，每月僅
    能負擔還款3,000 元，已有不能清償債務情事，而其無擔保
    或無優先權之債務總額未逾1,200 萬元，復未經法院裁定開
    始清算程序或宣告破產，爰請求准予裁定開始更生等語。
三、按消費者債務清理條例立法意旨，乃在幫助陷於經濟上困境
    之債務人，得藉由更生或清算程序，走出經濟困境，避免走
    向絕路，實現憲法所保障之生命權。再按債務人對於金融機
    構因消費借貸、自用住宅借款、信用卡或現金卡契約而負債
    務，其法律關係較單純明確，金融機構並已訂有債務協商機
    制，如能協商成立，債務人或不須依本條例聲請更生或清算
    ，可疏減法院負擔，有效分配司法資源。為使債務人得自主
    解決其債務，故明定債務人對於金融機構因消費借貸、自用
    住宅借款、信用卡或現金卡契約而負債務之情形，採行協商
    前置主義（本條例第151 條立法意旨足資參照）。經查：(一)
    、聲請人所主張之上開事實，業據提出財產狀況說明書、戶
    籍謄本、債權人及債務人清冊、財產歸屬資料清單、綜合所
    得稅各類所得資料清單、財團法人金融聯合徵信中心信用報
    告、前置協商不成立通知書、診斷證明書、營業申報書等影
    本為證，核無不實。(二)、再依卷附財政部台灣省北區國稅局
    綜合所得稅各類所得資料清單之記載，聲請人95年度僅有薪
    資所得1, 935元，96年度則無任何所得資料。(三)、聲請人之
    妻廖麗明於95、96年度，則分別有所得172,576 元、344,46
    5 元；聲請人所經營之東鶴企業有限公司於94年間每月平均
    營業額約為97 ,172 元（但95、96年度並無銷售紀錄），有
    卷附營業人銷售額與稅額申報書可憑，依聲請人自承其銷售
    利潤約二成計算，聲請人每月收入約19,434元，是聲請人與
    其妻每月收入至多為48,139元（即344,465 ÷12＋19,434＝
    48,139），扣除房租每月8,000 元（有卷附租賃契約書可憑
    ）、管理費每月1,000 元（有卷附收據可參），僅餘39,139
    元。(四)、若依遠東國際商業銀行所提出之前置協商不成立通
    知書所載，依銀行公會180 期一致性協商方案，則每月需清
    償22,400元，扣除協商款項後，聲請人與其妻及3 名子女，
    每月僅餘16,739元，已難認足以支應其全家花費，遑論東鶴
    企業有限公司於95、96年間並未見有營利收入，且聲請人因
    罹患頸部腫瘤與水痘病毒，須支出醫療費用，亦有聲請人提
    出之診斷證明書及醫療單據在卷可稽，足見聲請人之收入確
    係無法負擔協商還款方案。(五)、至於聲請人名下有房屋一戶
    ，雖有依卷附財產歸屬資料清單可證，但該房屋經債權人向
    本院聲請強制執行，本院97司執字第32709 號強制執行事件
    進行中委託鑑定機關鑑定，結果認現存價值約2,800,000 元
    ，尚不足清償該屋之房屋貸款（遠東銀行285 萬元、渣打銀
    行80萬元）。
四、綜上所述，堪認本件聲請人確有不能清償債務之情事，此外
    ，本件又查無債務人有消費者債務清理條例第6 條第3 項、
    第8 條或第46條各款所定駁回更生聲請之事由存在，則聲請
    人聲請更生，應屬有據，並依首揭規定命司法事務官進行本
    件更生程序，爰裁定如主文。
中    華    民    國    98    年    3     月    31    日
                  民事第二庭  法  官  卓立婷
上為正本係照原本作成
本件不得抗告
本裁定已於九十八年四月一日上午八時公告
中    華    民    國    98    年    4     月     1    日
                              書記官   黃進傑


司法院資訊處製作；財團法人民間司法改革基金會備份。
